臺灣桃園地方法院民事判決　　　九十三年度簡上字第二○八號
上　訴　人　甲○○
　　　　　　　　　　環北路一號八樓）
訴訟代理人　邱清銜　律師
　　　　　　洪明俊　律師
被　上訴人　乙○○
訴訟代理人　張世炎　律師
上列當事人間請求履行契約事件，上訴人對於中華民國九十三年
十月二十日本院中壢簡易庭九十三年度壢簡字第三四二號第一審
判決提起上訴，於民國九十四年三月二十二日辯論終結，本院判
決如下：
    主      文
上訴駁回。
第二審訴訟費用由上訴人負擔。
    事      實
壹、上訴人方面：
一、聲明：
（一）原判決廢棄。
（二）被上訴人在第一審之訴及假執行之聲請均駁回。
二、陳述：與原判決記載相同者，茲引用之外，補稱：
（一）證人劉美雲在原審民國九十三年八月三十日言詞辯論期日
      與其在同年六月二十三日言詞辯論期日所為證述，前後相
      左，並與被上訴人所述情節不符，應不足採。
（二）上訴人取得坐落於桃園縣中壢市○○段二七四之一九七地
      號（後因重測變更為雙嶺段七五一、七五二、七五三地號
      ），面積一九九平方公尺之土地，及其上門牌號碼桃園縣
      中壢市○○路○段二三八號房屋（下稱系爭房地）所有權
      雖係基於贈與，但兩造間並無任何負擔約定。
（三）本件被上訴人所請求上訴人履行新臺幣（下同）五十萬元
      負擔，實係九十一年間，上訴人要求被上訴人將門牌號碼
      桃園縣平鎮市○○路二六九號房地（下稱新榮路房地）抵
      押貸款之上訴人連帶保證人地位塗銷，而由上訴人給付被
      上訴人五十萬元之約定，並非被上訴人所指為其間贈與契
      約之負擔約定。
三、證據：援用第一審所提證據。
貳、被上訴人方面：
一、聲明：求為判決駁回上訴。
二、陳述：與原判決記載相同者，茲引用之外，補稱：
（一）緣兩造間為夫妻關係，九十一年一月間上訴人向被上訴人
      稱要好好經營事業，希望被上訴人將其所有系爭房地所有
      權過戶與上訴人；被上訴人感念夫妻情誼，乃同意將系爭
      房地所有權贈與移轉與上訴人，但要求上訴人應給付被上
      訴人五十萬元，作為被上訴人履行系爭房地贈與契約之負
      擔，經上訴人同意後，被上訴人遂於九十一年一月二十一
      日將系爭房地贈與移轉登記與上訴人。詎上訴人竟拒絕履
      行上開贈與負擔。
（二）上訴人為履行該項五十萬元負擔，曾將其個人簽發票號為
      ＡＬ0000000號、票載發票日為九十一年六月二十
      日、面額五十萬元、指名被上訴人為受款人之支票（下稱
      系爭支票）一紙，交與被上訴人，但被上訴人發現系爭支
      票應係公司票，而上訴人僅簽其個人名義之簽名及蓋其個
      人名義之印章，應無法兌現，乃將系爭支票退還上訴人，
      並要求上訴人重新簽發新支票，但上訴人取回系爭支票後
      ，卻未再交付另紙支票與被上訴人。
（三）依證人劉美雲、蘇渼分別於原審九十三年八月三十日言
      詞辯論期日所為證述，益證被上訴人贈與系爭房地予上訴
      人，上訴人同意履行負擔而給付五十萬元與被上訴人。
（四）上訴人辯稱系爭五十萬元，乃係上訴人要求被上訴人將前
      揭新榮路房地抵押貸款之被上訴人連帶保證人地位塗銷，
      而由上訴人給付被上訴人五十萬元之約定，但被上訴人未
      履行，非本件贈與之負擔云云，惟查被上訴人於七十七年
      七月間購買上開新榮路房地，在台灣中小企業銀行中壢分
      行即有抵押貸款，嗣於八十四年四月及八十八年五月間辦
      理借款變更，上訴人均為連帶保證人，再於九十一年十一
      月二十五日被上訴人向銀行申辦納息不還本手續，上訴人
      仍同意為連帶保證人，有銀行契據增補條款契約可稽，是
      上訴人此部分抗辯，洵無足採。
（五）參以系爭支票票載發票日為九十一年六月二十日，係系爭
      房地過戶之後，兩造間又無其他債權債務關係存在，再斟
      酌證人劉美雲、蘇渼證述，上訴人在辦理系爭房地過戶
      程序中交付被上訴人金額五十萬元之支票，亦與被上訴人
      所述情節相符，倘非係贈與負擔，上訴人焉有可能同意給
      付被上訴人五十萬元。另上訴人復未舉證以實其說，其抗
      辯不足採信。
三、證據：援用第一審所提證據。
    理      由
一、本件被上訴人起訴主張兩造間為夫妻關係，而兩造於九十一
    年一月間，就被上訴人所有坐落桃園縣中壢市○○段二七四
    之一九七地號（即重測後之同縣市○○段第七五一號、第七
    五二號、第七五三號），面積一九九平方公尺之土地，及其
    上門牌號碼桃園縣中壢市○○路○段二三八號房屋（下稱系
    爭不動產）之所有權全部訂立贈與契約，並約定被上訴人將
    系爭不動產移轉登記予上訴人後，上訴人應給付被上訴人五
    十萬元，以作為上開不動產贈與契約之負擔。被上訴人於九
    十一年一月二十一日將系爭不動產贈與移轉登記予上訴人後
    ，詎上訴人竟拒絕履行上開負擔。為此而提起本訴等語。
二、上訴人則以（一）證人劉美雲在原審民國九十三年八月三十
    日言詞辯論期日與其在同年六月二十三日言詞辯論期日所為
    證述，前後相左，並與被上訴人所述情節不符，應不足採；
    （二）上訴人取得系爭房地所有權，雖係基於贈與，但兩造
    間並無任何負擔約定；（三）被上訴人所請求上訴人給付
    五十萬元負擔，實係九十一年間，上訴人要求被上訴人將門
    牌號碼桃園縣平鎮市○○路二六九號房地抵押貸款之上訴人
    連帶保證人地位塗銷，而由上訴人給付被上訴人五十萬元之
    約定，今被上訴人既未履行上開約定，上訴人自亦無給付該
    款項之責等語資為抗辯。
三、經查：兩造曾於九十一年一月間，就被上訴人所有之系爭不
    動產訂定贈與契約，約定由被上訴人將系爭不動產之所有權
    贈與移轉予上訴人所有，雙方並委託訴外人即代書劉美雲辦
    理系爭不動產之贈與過戶手續，而該系爭不動產之所有權業
    於九十一年一月二十一日移轉登記為上訴人所有；另上訴人
    於九十一年一月會同被上訴人至劉美雲處所，委託劉美雲代
    辦系爭不動產所有權移轉登記時，確曾開立面額為五十萬元
    、支票號碼AL0000000 、發票日為九十一年六月二十日之支
    票乙紙，原欲當場交被上訴人收執，嗣因故未果，而再由上
    訴人當場在該支票上劃叉線並書立「作廢」字樣等情，為兩
    造所不爭執，並有原審卷附由被上訴人提出之系爭不動產登
    記謄本各一件為證，且經證人即代書劉美雲於本件九十三年
    六月二十三日、同年八月三十日言詞辯論期日證述在卷，堪
    信為真實，合先敘明。
四、被上訴人主張兩造就系爭贈與契約曾有應由上訴人給付五十
    萬元予上訴人之負擔約定，則為上訴人所否認，並以理由欄
    二所載等情置辯。是本件應審究之爭點為：兩造就系爭贈與
    契約，是否有應由上訴人給付前揭五十萬元予被上訴人之負
    擔約定？惟查：
（一）兩造就系爭不動產成立贈與契約後，係委託代書劉美雲辦
      理系爭不動產所有權之移轉過戶手續，兩造係於九十一年
      一月間共同前往劉美雲之代書事務所簽約用印，上訴人並
      當場親自拿出一紙支票置於該事務所之會議桌上，且向被
      上訴人表示請其配合到場蓋章辦理系爭不動產之過戶手續
      ，上訴人則給付五十萬元，並以上開支票給付，被上訴人
      則當場向上訴人表示該紙支票欠缺一個公司之印鑑章，而
      當場要求上訴人予以補蓋，上開支票因而由上訴人當場帶
      走。被上訴人於該當場曾要求上訴人於取得系爭不動產之
      所有權後，不得轉賣他人或持以設定抵押，上訴人聽到後
      很生氣，即稱不要過戶而先行離開，只剩被上訴人留於該
      處繼續用印，惟伊於該當場並未聽聞上訴人表示不付上開
      五十萬元，且上訴人於離開時業已用印完畢，並未要求撤
      銷上開用印，於事後亦未通知伊勿辦理上開過戶手續等情
      ，業經證人即受兩造委託辦理系爭不動產過戶手續之代書
      劉美雲於原審九十三年六月二十三日、同年八月三十日言
      詞辯論期日到庭結證陳述在卷綦詳。此外，復參以系爭支
      票之金額為五十萬元，亦與被上訴人主張上訴人應履行之
      本件負擔金額相符，而上訴人於本件審理過程，雖曾為各
      項抗辯及爭執，惟自始至終均未否認系爭支票之真正等情
      ，堪認系爭支票應係為因兩造間之系爭贈與契約而簽發，
      作為系爭贈與契約之負擔約定及給付方法，益證兩造間確
      訂有被上訴人於贈與移轉系爭不動產所有權予上訴人後，
      上訴人即有給付五十萬元予被上訴人之負擔存在。
（二）上訴人雖以證人劉美雲於原審先後二次供述不一致，而主
      張證人劉美雲於原審時之供述均不足採云云，然按證人劉
      美雲既受兩造委託辦理系爭不動產所有權之過戶手續，且
      兩造就系爭不動產贈與契約是否附有上開五十萬元負擔，
      並以系爭五十萬元支票作為給付方法，既有爭執，並或因
      伊個人之記憶能力等因素，則伊於原審上開言詞辯論期日
      ，慎重其事，就部分問題未為直接明確之回答，本屬常情
      ，自不得以其就兩造所詢問之部分問題回答內容稍有出入
      ，或曾為修正之陳述，即遽指其前揭證詞為不足採。再者
      ，證人劉美雲於原審九十三年六月二十三日言詞辯論期日
      所為陳述，既未經原審提示被上訴人與伊之電話錄音，而
      前揭於同年八月三十日言詞辯論期日所為之陳述，則經原
      審提示該錄音內容，並當庭予伊相當時間閱覽，經伊回想
      記憶所及後，始由兩造當事人分別詢問，是伊於上開二次
      期日所為前揭陳述，自應以第二次所為前開內容之證述為
      可採。另參以劉美雲本身係職業代書，與兩造並無親誼故
      舊關係或有何恩怨，其於原審九十三年八月三十日第二次
      作證期日，原審當庭提示上開電話錄音譯本時，尚表示上
      開電話錄音內容恐有誘導伊回答之情形等語，更足佐證伊
      於是日所述證述應無刻意迴護、附和被上訴人陳述之企圖
      ，是以其於原審所為證詞，確屬可信。此外，上訴人復未
      提出任何事證足以反證證人劉美雲上開證述有虛偽之情，
      其空言否認劉美雲於原審之證詞，自屬無據。
（三）附有負擔之贈與契約，非屬要式契約，不以訂立書面、或
      其他一定形式為要件，加以吾國人民就一般不動產之交易
      慣例，常有所謂私契與公契之分，前者係當事人載明與其
      權利義務有關之相關約定，後者則係因應我國民法有關不
      動產所有權之交易採登記生效主義而另行簽訂之契約書，
      其上所載內容非必與當事人之內部約定相符，是上訴人以
      卷附系爭不動產贈與契約之公契約書內未記載系爭五十萬
      元負擔，據以辯稱兩造間並無上開負擔約定，亦無可採。
（四）又上訴人雖另辯稱被上訴人所指之系爭五十萬元，及於劉
      美雲處所簽發之支票乙紙，實係兩造另約定由被上訴人塗
      銷其所有前揭新榮路房地貸款之上訴人連帶保證人地位，
      而由上訴人給付五十萬元予被上訴人之約定云云，惟兩造
      於九十一年一月間至代書劉美雲處，係為委辦系爭不動產
      以贈與為原因之移轉登記事件，而非另件新榮路之房地貸
      款案件，且兩造所委辦代書之事項亦僅限於上開贈與事件
      ，業為兩造所不爭執，準此，兩造既係為辦理贈與系爭不
      動產而至代書處，衡諸一般常情，代書劉美雲斟於兩造授
      權範圍、辦理事務費用等因素，其自僅就與贈與契約相關
      事項為兩造處理事務，上開事項以外之事務，其均無介入
      義務，甚或置喙之餘地，今上訴人辯稱其係於委辦贈與事
      項時，為另項貸款事件開立系爭支票云云，顯與常理有違
      ，已難採信。加以，上訴人復未舉證以實其說，是上訴人
      此部分抗辯，洵無足採。
五、按「贈與附有負擔者，如贈與人已為給付而受贈人不履行其
    負擔時，贈與人得請求受贈人履行其負擔，或撤銷其贈與。
    」民法第四百十二條第一項定有明文。查系爭贈與契約業已
    有效成立，被上訴人並已履行其贈與約定之給付，既為兩造
    所不爭執，已如前述。且上訴人尚未履行其前揭約定負擔，
    復如前述。從而，被上訴人提起本件訴訟，依民法第四百十
    二條第一項之規定，請求上訴人依系爭贈與契約之約定，履
    行其負擔而給付被上訴人五十萬元，及自本件起訴狀繕本送
    達上訴人之翌日即九十三年五月十一日起至清償日止，按年
    利率百分之五計算之利息，為有理由，應予准許。原審判決
    被上訴人勝訴，於法並無違誤。上訴意旨指摘原判決不當，
    求予廢棄改判，為無理由，應予駁回其上訴。
六、末以，上訴人聲請本院傳訊證人劉美雲云云，惟本件判決之
    基礎已臻明確，而證人劉美雲前已於原審九十三年六月二十
    三日、同年八月三十日言詞辯論期日，經原審法院、兩造訴
    訟代理人依民事訴訟法第三百十九條、第三百二十條就待證
    事實為必要之發問後，業據該證人劉美雲證述綦詳，上訴人
    於本件上訴審程序復聲請傳訊證人劉美雲，核無必要；又兩
    造其餘攻擊防禦方法及舉證，核亦與判決不生影響，爰不予
    一一論列，併此敘明。
據上論結，本件上訴為無理由，依民事訴訟法第四百三十六條之
一第三項、第四百四十九條第一項、第七十八條，判決如主文。
中　 華 　民 　國　 九十四 　年　　四　　月　   六  　日
                        臺灣桃園地方法院民事第二庭
                            審判長法  官  劉克聖
                                  法　官　范明達
                                  法　官　石有為
以上正本係照原本作成。
不得上訴。
                                  書記官  黃棟楠
中　 華 　民 　國　 九十四 　年　　四　　月　   六  　日
